【裁判字號】    91,交易,736
【裁判日期】    920307
【裁判案由】    過失傷害
【裁判全文】
臺灣桃園地方法院刑事判決                        九十一年度交易字第七三六號
    公  訴  人  臺灣桃園地方法院檢察署檢察官
    被      告  甲○○
右列被告因過失傷害案件，經檢察官提起公訴（九十一年度偵字第一九０五九號），
本院判決如左：
    主      文
甲○○因過失傷害人，處有期徒刑月，如易科罰金以佰元折算壹日，緩刑貳年。
    事      實
一、甲○○於民國九十一年七月二日晚間，駕駛ＨＭ－八九七九號自用小客車沿桃園
    縣蘆竹鄉○○路由中壢往南崁方向行駛。迨當晚十一時五十分許，其途經同前鄉
    ○○村○鄰設於○路上之涵洞，係雙向二車道，行車速限為時速六十公里以下之
    路段時，本應注意行經隧道，應減速慢行，作隨時停車之準備，汽車行駛時，駕
    駛人應注意車前狀況並隨時採取必要之安全措施，以避免發生危險，當時且無不
    能注意之情事，詎疏未注意，仍貿然以時速五十至六十公里之速度，驅車進入該
    涵洞內續行，致與沿同車道惟係違規逆向直行而來之由乙○○騎駛之腳踏車迎面
    對撞。陳女頓時人、車倒地，因此受有顏面、頭皮撕裂傷、左手肘撕裂傷併尺神
    經斷裂、右手伸肌群斷裂、右腳撕裂傷、右鎖骨骨折、左腿腿骨骨折及傷後呼吸
    衰竭之傷害。又事發後，甲○○於其犯情未被職司犯罪偵查之機關發覺前，旋向
    據報趕來現場處理之警員丙○○坦認為其駕車肇事而受裁判。
二、案經被害人乙○○訴由桃園縣警察局大園分局報請台灣桃園地方法院檢察署檢察
    官偵查起訴。
    理      由
一、訊據被告甲○○，坦承於前開時、地，駕車與沿同車道逆向直行而來之由告訴人
    乙○○騎駛之腳踏車迎面對撞，使之人、車倒地致受傷害，當時其車速為時速五
    十至六十公里等情不諱，就其承明告訴人係逆向行車，二車因而迎面對撞乙情，
    核與告訴人指訴之情節相符，且證人丙○○於本院審理時亦結證稱：（你到現場
    去所看到的狀況，他們的車誰是逆向？）被告順向，告訴人是逆向等語，此外，
    復有警製道路交通事故調查報告表、現場照片九幀在卷可憑。再者，該事發路段
    係雙向二車道之涵洞，車行速限為時速六十公里以下等情，同有右陳卷存現場照
    片所示暨道路交通事故調查報告表所載可按。至告訴人係因本件車禍致受有顏面
    、頭皮撕裂傷、左手肘撕裂傷併尺神經斷裂、右手伸肌群斷裂、右腳撕裂傷、右
    鎖骨骨折、左腿腿骨骨折及傷後呼吸衰竭之傷害乙節，則有長庚紀念醫院診斷證
    明書（甲種）一份附卷足證。
二、按行經隧道，應減速慢行，作隨時停車之準備，汽車行駛時，駕駛人應注意車前
    狀況並隨時採取必要之安全措施，以避免發生危險，道路交通安全規則第九十三
    條第一項第三款、第九十四條第三項分別定明文，被告駕車依法即負有各該注意
    義務，且查，該涵洞係直路並無彎道，由此端洞口即可視及彼端洞口，此情業據
    被告及證人丙○○於本院審理時述明，是以被告前方之視野自屬通暢無礙，當可
    切確掌握前方各人、車之動態，抑且，證人丙○○於本院審理時復結證稱：（涵
    洞中能否變換車道？）不行，因為中間分隔島是一面牆等語，因之，告訴人勢必
    係由彼端洞口一路逆向直行而來，殊非待被告駕車趨近時始猝然變換車道致使被
    告措手不及未能煞避之情，極為明確，從而衡諸當時情形，被告顯非不能注意，
    詎其不僅未慮及應減速慢行作隨時停車之準備，猶以時速五十至六十公里之高速
    行車，且疏未注意前方已有告訴人逆向騎車駛來之車前狀況致生本件車禍，其有
    過失甚明。再按，汽車在雙向二車道行駛時，均應在遵行車道內行駛，道路交通
    安全規則第九十七條第二款亦有明定，法文固僅揭明「汽車」，然其旨係在維持
    各車道順暢有序之車行動線俾免發生車輛對撞之危險，因之，行駛在車道上之各
    種車輛，倘我行我素，各行其是，胥有發生此種危險之虞，當同有遵循之義務，
    要不以汽車為限，準此以解，告訴人所騎之腳踏車雖係慢車而非汽車，惟其既騎
    行在車道上，自亦負有右揭注意義務，職是，其未注意及此逕自逆向騎車，有違
    該項規定，固可認其就本件車禍之發生與有過失，然究未能據此解免被告疏失之
    咎。告訴人又係因本件禍受有前陳傷害，告訴人所受之傷害與被告之過失行為間
    顯有相當因果關係，被告即應負過失傷害之責。綜述，本件事證已明，被告犯行
    洵堪認定，應依法論科。
三、核被告甲○○所為，係犯刑法第二百八十四條第一項前段之過失傷害罪。查事發
    後，被告於其犯情未被職司犯罪偵查之機關發覺前，旋向據報趕來現場處理之警
    員丙○○坦認為其駕車肇事而受裁判乙節，亦據鄭員於本院審理時陳明，合於自
    首之要件，應依刑法第六十二條前段規定，減輕其刑。爰審酌被告過失情節之輕
    重、告訴人與有過失且情節非輕、告訴人所受之傷害甚重，雖雙方尚未達成和解
    ，惟除保險給付外，被告並允諾另以分期方式賠償三十萬元，此據被告於本院審
    理時供明，充分展現善後處理紛爭之誠意及其犯後態度等情狀，量處如主文所示
    之刑，並諭知易科罰金之折算標準。末查，被告前未曾受有期徒刑以上刑之宣告
    ，有台灣高等法院被告全國前案紀錄表一份在卷可按。其於偵、審中均坦認駕車
    肇事，未嘗以虛詞圖飾己責，且又充分展現善後處理紛爭之誠意，業如前述，堪
    認有悛悔之實據，復受本次罪刑之科處，當足收警惕懲儆之效，信無再犯之虞，
    本院因認對之宣告之刑以暫不執行為適當，爰併諭知緩刑二年，以勵自新。
據上論斷，應依刑事訴訟法第二百九十九條第一項前段，刑法第二百八十四條第一項
前段、第六十二條前段、第四十一條第一項前段、第七十四條第一款，罰金罰鍰提高
標準條例第一條前段、第二條，判決如主文。
本案經檢察官陳美華到庭執行職務。
中      華      民      國    九十二    年      三      月      七      日
                              臺灣桃園地方法院交通法庭
                                  法  官  蔡榮澤
右正本證明與原本無異。
如不服本判決，應於判決送達後十日內向本院提出上訴狀( 應附繕本 )。
                                  書記官  何慧娟
中      華      民      國     九十二    年     三      月     十一     日
附本件論罪科刑依據之法條：
刑法第二百八十四條第一項
因過失傷害人者，處六月以下有期徒刑、拘役或五百元以下罰金，致重傷者，處一年
以下有期徒刑、拘役或五百元以下罰金。


司法院資訊處製作；財團法人民間司法改革基金會備份。
